臺灣臺北地方法院民事判決　　　　　　100年度簡上字第478號
上　訴　人　吳長壽
被 上訴 人　徐忠岳
上列當事人間債務人異議之訴事件，上訴人對於民國100年9月16
日第一審判決（本院台北簡易庭100年度北簡字第6089號）提起
上訴，本院於100年12月6日言詞辯論終結，判決如下：
    主      文
上訴駁回。
第二審訴訟費用由上訴人負擔。
    事實及理由
一、被上訴人即原告徐忠岳主張：
（一）被上訴人於民國97年6月25日（起訴狀誤載為97年8月5日
      ）至上訴人吳長壽之車行租車，租期三天，租金一次付清
      ，並簽發票面金額新台幣（下同）50萬元、票號018615之
      本票（下稱系爭本票）1紙作為抵押，但只在空白本票上
      簽名捺印，三天後車子如期歸還。詎上訴人竟於本票上自
      行加註日期及身分證字號，聲請本院以98年度司票字第
      13166號為本票裁定，並以該裁定為執行名義向本院民事
      執行處聲請強制執行（本院100年度司執字第26563號）查
      封被上訴人財產，然被上訴人並未欠款，也已歸還車子，
      是被上訴人自得拒絕給付上訴人系爭票款，為此爰依強制
      執行法第14條第2項規定提起本訴，並聲明：本院100 年
      度司執字第26563號給付票款強制執行程序應予撤銷。
（二）對上訴人抗辯之陳述：被上訴人只向上訴人租一輛車子，
      車號為9083-KT號，租車第二天後，被上訴人與陳宜妙一
      起去換車，換車後第三天，被上訴人就叫陳宜妙去還車，
      嗣後陳宜妙自己跟上訴人租車，陳宜妙與上訴人間租車之
      事，與被上訴人無關。
二、上訴人則以下述事由，資為抗辯，並提起上訴。
（一）97年6月25日被上訴人與連帶保證人陳宜妙一同來車行，
      並簽立汽車出租約定切結書及系爭本票作為租車使用之擔
      保，之後陳宜妙有將車子開回來保養，上訴人有換一台
      MAZDA 3之車輛（車號4967-UT號）給她，另一台車號
      0932-HL號也是保養時給陳宜妙的替代車。還有換一台車
      號7167-MQ號車輛，該輛車有欠租，又撞到其他三台機車
      ，致上訴人損失賠償機車之修理費、拖吊費、鑰匙等語。
      並聲明：駁回被上訴人之訴。
（二）於上訴理由補陳：系爭本票係擔保被上訴人與陳宜妙向上
      訴人承租車輛之用，而被上訴人對於陳宜妙租車及事後換
      車一事知之甚詳，且其亦陪同陳宜妙至上訴人之車行租車
      及換車，是被上訴人自應就上訴人之損失負擔票據責任。
三、本件原審為上訴人敗訴之判決，上訴人聲明不服，求為廢棄
    原判決，並聲明：（一）原判決廢棄。（二）上開廢棄部分
    ，請求判決駁回被上訴人於第一審之訴。被上訴人則求為判
    決駁回上訴。
四、兩造不爭執事項：
（一）被上訴人曾於97年6月25日，邀同陳宜妙為連帶保證人至
      上訴人擔任負責人之永聯小客車租賃有限公司承租車號
      9083-KT號小客車，並於系爭本票上簽名，當時系爭本票
      其餘事項係空白未填載，嗣後由上訴人填載日期。
（二）上訴人嗣後有換車牌號碼4967-UT號、0932-HL號、
      7167-MQ號車輛予陳宜妙。
（三）上訴人持本院98年度司票字第13166號本票裁定及確定證
      明書向本院聲請強制執行被上訴人之財產，經本院100年
      度司執字第26563號給付票款強制執行事件查封被上訴人
      不動產。
（四）上訴人另曾就票載發票人為被上訴人及陳宜妙，發票日為
      97年8月8日，票號18948號面額50萬元之本票1紙，聲請本
      院核發98年度司票字第10136號准予強制執行之裁定，被
      上訴人提起確認本票債權不存在之訴，經台灣板橋地方法
      院以98年度重簡字第1198號審理後，以上訴人不能舉證證
      明發票人「徐忠岳」係由被上訴人親自簽名或授權陳宜妙
      代簽為由，判決被上訴人勝訴。
五、本件之爭點為系爭本票是否為有效之票據？被上訴人是否應
    就陳宜妙承租車號7167-MQ號車輛所負債務負責？本院得心
    證之理由除依民事訴訟法第454條第2項規定引用第一審判決
    理由（如附件）外，並補充如下：
（一）被上訴人主張伊只有在系爭本票上簽名，此為上訴人所不
      爭，佐以兩造簽署之汽車出租約定切結書所附之授權書（
      原審卷第48頁）所載，被上訴人「如違反租賃契約上之約
      定而成立租賃債務時，同意無條件授權貴公司完成票號
      018615號之票據要式條件」，則上訴人自應就被上訴人有
      違反租賃契約之約定，亦即票據債務成立之情負舉證之責
      。
（二）證人即上訴人經營之合勝租賃有限公司員工江永隆證稱：
      被上訴人有租車，租很久，中間有換車，然後就一直租，
      原來簽契約的第二天就換車，因為被上訴人女友陳宜妙說
      不好開，第二天就換車號7167-MQ號車輛，第一次租是車
      號9083號，第二次是換車號7167-MQ號，之後沒有再換過
      等語（100年8月4日言詞辯論筆錄，原審卷第32-33頁）。
      惟兩造簽約租賃之車號為9083-KT號車輛，租期為3天等情
      ，有汽車出租約定切結書在卷可參，再上訴人自承被上訴
      人所承租之車輛有換4、5部車，後來換到車號7167-MQ號
      ，佐以台北市交通事件裁決所98年5月27日北市裁管字第
      09836519300號函、第00000000000號函，堪認中間有換好
      幾輛車，最後一輛車始為本件肇事之車號7167-MQ號車輛
      ，則證人江永隆證述被上訴人有陪同陳宜妙換車號7167-
      MQ號車，即非可採。參以陳宜妙嗣於97年8月8日向上訴人
      租車所簽發之票號18948號本票，經台灣板橋地方法院三
      重簡易庭以98年度重簡字第1198號確認該本票上被上訴人
      簽名非其所簽，判決該票據債權不存在確定，足認陳宜妙
      嗣後均係一人獨自換車，否則以被上訴人陪同之情，豈有
      任由他人簽署其名，而不自行簽名之理？上訴人焉會同意
      在場之被上訴人不親自簽名，而任由他人簽署被上訴人姓
      名？
（三）綜上，上訴人不能證明被上訴人有與陳宜妙一同租車，就
      陳宜妙嗣後承租車號7167-MQ號一事即不能認定被上訴人
      應負承租人責任，則上訴人自行將被上訴人留存之空白本
      票填載到期日，即非屬有效之票據行為，自不得依該本票
      請求被上訴人給付票款。
六、從而，被上訴人起訴請求撤銷本院100年度司執字第26563號
    給付票款強制執行程序，為有理由，應予准許。原審判決上
    訴人敗訴，核無不合。上訴意旨指摘原判決不當，聲明廢棄
    改判，為無理由，應予駁回。
七、本件事證已臻明確，兩造其餘攻防方法及證據，業經審酌，
    認與本件判決結果無影響，爰不逐一論述，併此敘明。
八、據上論結，本件上訴為無理由，依民事訴訟法第436條之1第
    3項、第449條第1項、第454條第2項、第463條、第78條，判
    決如主文。
中    華    民    國   100    年    12    月    27    日
                  民事第二庭審判長  法  官  李英豪
                                    法  官  鍾素鳳
                                    法  官  林欣苑
以上正本係照原本作成。
本判決不得上訴。
中    華    民    國   100    年    12    月    27    日
                                     書記官  詹雪娥